【裁判字號】    90,交聲,17
【裁判日期】    900613
【裁判案由】    違反道路交通管理處罰條例聲明異議
【裁判全文】
臺灣臺北地方法院交通事件裁定          九十年度交聲字第一七號
    異議人即
    受處分人  乙○○
右列受處分人因違反道路交通管理處罰條例案件，對於臺北市交通事件裁決所中華民
國八十九年十一月三十日所為之處分（原處分案號：北市交裁三字第裁00－000
0000號），聲明異議，本院裁定如左：
        主      文
原處分撤銷。
乙○○不罰。
        理      由
一、按對於違反本條例之行為，應按其違反條款規定之處罰對象，填製舉發違反道路
    交通管理事件通知單（以下簡稱通知單），並於被通知人欄予以勾記，其通知聯
    在當場舉發者，被查獲之行為人為受處分人時，駕駛人姓名欄，應註明其姓名後
    ，交付該行為人簽名或蓋章收受之，拒絕簽章者，並記明其事由，視為已收受，
    行為時違反道路交通管理事件統一裁罰標準及處理細則第十一條第一項第一款定
    有明文；是交通勤務警察或依法令執行交通稽查任務人員，對於違反道路交通管
    理事件如係當場舉發者，而被查獲之行為人為受處分人時，應當場將通知聯交付
    予受處分人簽名或蓋章收受，如拒絕簽章者，應載明事由，視為已收受，如此始
    完成舉發程序，公路主管及警察機關方得依法裁罰，若通知聯未交付予受處分人
    簽名或蓋章，或因拒絕簽章而未載明事由者，即屬未合法舉發，未合法舉發即與
    未舉發無異，公路主管及警察機關自無法據以裁罰。
二、本件受處分人即異議人乙○○於民國八十七年十月十日上午八時五十八分許，騎
    乘車號ＸＧＥ－四五七號重型機車，在台北市○○○路○段一九三巷設有燈光號
    誌管制之交岔路口，明知北向南方向之燈光號誌已轉變為禁止通行之紅燈時，仍
    貿然闖紅燈行駛，為台北市政府警察局大安分局交通分隊警員甲○○當場攔停，
    並以受處分人有違反行為時道路交通管理處罰條例第五十三條規定之行為，遂以
    掌上型電腦掣單舉發。嗣受處分人未於舉發通知單上所載應到案日期前自行到案
    ，原處分機關即依行為時道路交通管理處罰條例第五十三條、第六十三條第一項
    第三款及行為時違反道路交通管理事件統一裁罰標準及處理細則第四十四條第一
    項之規定，於八十九年十一月三十日以北市裁三字第裁00－0000000號
    裁決書裁處罰鍰新台幣（下同）三千六百元，並予記違規點數一點。
三、訊據受處分人即異議人乙○○堅決否認有右開違規事實，辯稱：平常被當場攔下
    均有簽名，這張根本未曾受到通知單，且伊未曾擁有過右開機車，不知為何取締
    伊等語，經查：證人舉發警員甲○○到庭證稱：本件案件已久，不確定是否伊舉
    發的，當時情形已經忘記如何舉發，一般掌電攔停，是當場攔停，用掌上型電腦
    輸入車牌號碼、車種、身分證字號、出生年月日、到案處所、還有違規時地及違
    規事實、舉發條款後列印出一張條碼式的資料，那張就是紅單，我會請當事人簽
    收，剛開始實施時只有列印一張，再分二段，上半段讓當事人簽名，電腦輸入存
    證，如果拒絕簽收，我們將該案件直接送回部隊後移送至裁決所或監理單位存檔
    等語，因本件屬於當場攔停事件，且受處分人否認曾於通知單上簽名，則本件自
    應先探究交通勤務警員是否當場將通知單交付予受處分人簽名或因受處分人拒絕
    簽名而由警員載明拒絕簽名事由﹖以為舉發是否合法之前提要件，本院遂函請舉
    發機關台北市政府警察局大安分局有關通知單簽收之事宜，經該分局於九十年六
    月一日以北市警安分交字第九０六二一七五七００號函覆：該案係攔停舉發案件
    ，並以掌上型電腦開立違規通知單一式一份交予違規人收受，與一般手開違規通
    知單一式四份不同，故該案本分局無當場簽收相關證明，此有該分局上開函附卷
    為憑，因本件既無任何證據證明受處分人曾簽收通知單，且舉發警員甲○○亦無
    法詳述違規當時確實情節，則本件通知單是否已依法交付予受處分人簽收﹖或因
    拒絕簽章而由警員載明拒絕簽章事由﹖受處分人是否確實騎乘右開機車闖紅燈﹖
    在在均無證據以資確認，則舉發機關既無法提供通知單已簽收或載明拒絕簽章之
    證據，而證人舉發警員甲○○亦無法指證受處分人究竟有何違反道路交通管理處
    罰條例之行為，自難僅以電腦存檔之資料率爾認定受處分人有裁決書所記載之違
    規行為。是以原處分機關逕認受處分人有違反道路交通管理處罰條例第五十三條
    之行為，裁處受處分人罰鍰三千六百元，於法尚有未洽，本件異議為有理由，應
    將原處分撤銷並諭知受處分人不罰，以資適法。
四、據上論斷，應依道路交通案件處理辦法第二十條前段，裁定如主文。
中      華      民      國    九十      年      六      月     十三     日
                          臺灣臺北地方法院交通法庭
                                  法  官  李  麗  玲
右正本證明與原本無異。
如不服本裁定，應於裁定送達後五日內向本院提出抗告狀。
                                  書記官  江  虹  儀
中      華      民      國  九十      年      六      月     十三     日


司法院資訊處製作；財團法人民間司法改革基金會備份。
